臺灣臺北地方法院刑事判決
111年度審易字第1435號
公  訴  人  臺灣臺北地方檢察署檢察官
被      告  林陳鳳珠



上列被告因妨害自由等案件，經檢察官提起公訴（111年度偵字
第7909號），本院判決如下：
    主  文
林陳鳳珠犯恐嚇危害安全罪，處拘役貳拾日，如易科罰金，以新
臺幣壹仟元折算壹日。
    事  實
一、林陳鳳珠係址設臺北市○○區○○街00巷00號仁愛新宿大樓之住
    戶，王育晴則係該大樓社區管理委員會之代理主任委員，林
    陳鳳珠因不滿王育晴，於民國110年12月11日晚間10時8分許
    、翌（12）日中午12時41分許，基於公然侮辱、恐嚇之犯意
    ，在上開社區33戶住戶所使用之通訊軟體LINE群組「仁愛新
    宿住戶社區公Line」內（下稱本案群組），使用錄音留言之
    功能，對王育晴稱「真的妳這樣實在是，是不是神經病啊，
    神經病去住精神病院啊」（下稱本案侮辱言語）、「妳不要
    再LINE喔，再LINE我就，我就打妳我跟你講」（下稱本案恐
    嚇言語），足以貶損王育晴名譽，且使王育晴心生畏懼，足
    生危害於安全。
二、案經王育晴訴由臺北市政府警察局北投分局報請臺灣士林地
    方檢察署檢察官呈請臺灣高等檢察署令轉臺灣臺北地方檢察
    署檢察官偵查後起訴。
　　理  由
一、證據能力部分：
    本案據以認定事實之供述證據，公訴人及被告林陳鳳珠於本
    院言詞辯論終結前均未爭執其證據能力，經審酌該等證據之
    取得並無違法，且與本案待證事實具有關聯性，依刑事訴訟
    法第159條之5之規定，自有證據能力；至非供述證據部分，
    與本案事實具自然關聯性，且非公務員違背法定程序所取得
    ，依同法第158條之4規定反面解釋，亦具證據能力。
二、實體部分：
  ㈠認定事實所憑之證據及理由：
    訊據被告矢口否認有何公然侮辱、恐嚇犯行，並辯稱：我是
    為了社區公共事務而與告訴人王育晴起爭執，這是我的主觀
    意見、評論及批判，沒有侮辱告訴人名譽及恐嚇告訴人的意
    思云云。經查：
  ⒈被告於前揭時、地，以上開方式對告訴人出以本案侮辱及恐
    嚇言語等情，業據被告於警詢時坦認無誤（見士檢偵字卷第
    12至15頁），核與證人即告訴人於警詢時之證述情節相符（
    見士檢偵字卷第7至10頁），且有本案群組訊息截圖（群組
    成員共33人）、留言錄音檔案光碟暨譯文在卷可佐（見士檢
    偵字卷第216至19、20至22頁），足認被告確係在公然之情
    狀即多數人得以共聞共見之狀態下針對告訴人為本案行為。
　⒉而據前引譯文所示，本案侮辱言語依一般社會通念，咸認非
　　屬合理評論告訴人執行主任委員職務之容許範圍，而純粹流
    於謾罵、攻擊告訴人之人格，又本案恐嚇言語，確屬具體明
    確之加害他人生命、身體等惡害通知，而足使見聞之該他人
    心理狀態陷於不安、恐懼，依被告於偵查中及本院審理時之
    應訊表現及陳述能力，堪認屬智識正常之人，對於其所傳送
    之留言錄音內容乃表損告訴人名譽及致生告訴人危害於安全
    ，主觀上自有認識。是被告前揭所辯，顯屬卸責之詞，並無
    足採。
　⒊綜上，本案事證明確，被告犯行堪以認定，應予依法論科。
  ㈡論罪科刑：
  ⒈法律適用：
　　核被告所為，係犯刑法第309條第1項之公然侮辱罪、刑法第
    305條之恐嚇危害安全罪。
  ⒉罪數關係：
    被告於本案群組內與告訴人爭執過程中，針對告訴人先後出
    以本案侮辱及恐嚇言語，其主觀意思決定單一，係以局部同
    一之一行為觸犯公然侮辱罪及恐嚇危害安全罪，屬想像競合
    犯，依刑法第55條前段之規定，從一重之恐嚇危害安全罪處
    斷。
  ㈢量刑審酌：
　  爰以行為人之責任為基礎，審酌被告不思理性解決糾紛，竟
    恣意以本案侮辱及恐嚇言語施加告訴人，實屬不該，兼衡其
    犯後坦承客觀事實及迄未賠償告訴人所受損害之態度，參以
    被告於審理時自陳初中畢業之智識程度、現無業、仰賴子女
    扶養、現有一點失智等生活狀況，暨告訴人於本院審理時所
    陳關於量刑之意見、被告之犯罪動機、行為所生危害程度、
    犯罪目的、手段及素行等一切情狀，量處如主文所示之刑，
    並諭知易科罰金之折算標準，以資儆懲。
三、不另為無罪諭知：
    公訴意旨雖謂被告於為本案侮辱言語前之同（11）日晚間9
    時20分許，基於誹謗之犯意，在本案群組內，使用錄音留言
    之功能，對告訴人稱「是妳先在結群、結黨、搞分化，是妳
    先在搞、搞、先在搞的，是妳先找郎先生罵我的，是妳先搞
    鬥爭、分化的」（下稱本案誹謗言語），足以貶損告訴人名
    譽，而涉犯刑法第310條第1項之誹謗罪云云。然查，本案誹
    謗言語客觀上能否認屬足以毀損他人名譽之事，已堪存疑，
    況告訴人亦於偵訊時陳稱有二度將被告退出本案群組等情（
    見北檢偵字卷第14頁），則被告於偵查中所辯其因告訴人先
    將其二度退出本案群組，其始憤而認告訴人「結群結黨及搞
    分化」等語，並非無稽，而本案群組既為社區住戶共同使用
    ，被告遽遭退群，而出以前揭主觀意見，尚屬合理，自難認
    其有誹謗犯意。此部分本應為無罪之諭知，然因公訴意旨認
    此部分與被告前經認定有罪部分具一罪關係，爰不另為無罪
    諭知。
據上論斷，應依刑事訴訟法第299條第1項前段（依法院辦理刑事
訴訟案件應行注意事項第159點，判決書據上論結部分，得僅引
用應適用之程序法條），判決如主文。
本案經檢察官陳弘杰提起公訴，檢察官黃耀賢到庭執行職務。
中　　華　　民　　國　　111 　年　　10　　月　　5 　　日
　　　　　　　　　刑事第二十庭  法　官　賴鵬年
上正本證明與原本無異。 
如不服本判決應於收受送達後20日內向本院提出上訴書狀，並應
敘述具體理由；其未敘述上訴理由者，應於上訴期間屆滿後20日
內向本院補提理由書（均須按他造當事人之人數附繕本）「切勿
逕送上級法院」。告訴人或被害人如對於本判決不服者，應具備
理由請求檢察官上訴，其上訴期間之計算係以檢察官收受判決正
本之日期為準。
                                書記官  林意禎
中　　華　　民　　國　　111 　年　　10　　月　　5 　　日

附錄本案論罪科刑法條：　　
中華民國刑法第305條
以加害生命、身體、自由、名譽、財產之事恐嚇他人，致生危害
於安全者，處2年以下有期徒刑、拘役或9千元以下罰金。
中華民國刑法第309條
公然侮辱人者，處拘役或9千元以下罰金。
以強暴犯前項之罪者，處1年以下有期徒刑、拘役或1萬5千元以
下罰金。